【裁判字號】    89,訴,43
【裁判日期】    890307
【裁判案由】    侵害墳墓
【裁判全文】
臺灣臺中地方法院刑事判決                            八十九年度訴字第四三號
    公  訴  人  臺灣臺中地方法院檢察署檢察官
    被      告  甲○○○
右列被告因發掘墳墓案件，經檢察官提起公訴（八十八年度偵續字第一九一號），本
院判決如左：
    主  文
甲○○○發掘墳墓，處有期徒刑陸月，緩刑參年。
    事  實
一、甲○○○明知其公公輾轉購自乙○○家族之臺中縣石岡鄉○○村○○段○○段九
    二四地號土地內，埋有乙○○家族之祖墳，竟於民國八十八年二月一日上午十一
    時許，未經乙○○或其家族人員之同意，逕行僱請不知情之工人發掘上開乙○○
    家族之祖墳。
二、案經乙○○訴由臺中縣警察局東勢分局報請臺灣臺中地方法院檢察署檢察官偵查
    起訴。
    理  由
一、訊據被告甲○○○固不否認有僱工挖掘乙○○之祖墳之事實，然矢口否認有何右
    揭犯行，辯稱：因上開乙○○之祖墳，位處其所有土地上，家中因而不得安寧，
    經要求告訴人乙○○限期遷移未果，乃僱工將上開祖墳挖開，並將屍骨置放臺中
    縣新社鄉中正村公墓百姓公廟內云云。惟查：告訴人乙○○之前揭祖墳於二百年
    前，即葬於該地，業據告訴人陳明在卷；即被告亦不否認其所有前開土地，於其
    公公購買該土地時，告訴人之祖墳即位處該地。而中國社會向來重視祖墳，認祖
    墳風水影響後代家族運勢至深且鉅，不容他人甚或族人擅自開墳遷棺撿骨，更屬
    國人根深蒂固之風俗習慣，當非被告所得諉為不知。被告雖曾於八十七年十二月
    二十四日以存證信函通知被告於七日內遷移，惟被告於八十八年二月一日僱工挖
    掘前，並未再行通知告訴人，且事後被告自行將屍骨存放在台中縣新社鄉中正村
    公墓百姓公廟內，亦未告知告訴人，甚且於八十八年三月十八日雙方再次調解時
    ，被告亦僅告知已僱工挖掘及將屍骨存放在台中縣新社鄉中正村公墓百姓公廟內
    之事實，並未將屍骨存放之確切位置告知告訴人，及至本院初次審理時，始應允
    帶同告訴人前往確認，難認其主觀上無侵害他人墳墓之犯意。此外，復有彩色照
    片二幀在卷可佐。事證明確，被告犯行堪以認定。
二、核被告所為，係犯刑法第二百四十八條第一項之發掘墳墓罪。被告利用不知情之
    工人犯罪，為間接正犯。爰審酌被告犯罪之動機、目的、手段、所生之危害及犯
    罪後之態度等一切情狀，量處如主文所示之刑。末查被告前未曾受有期徒刑以上
    刑之宣告，有臺灣臺中地方法院檢察署刑案資料查註紀錄表及台灣高等法院被告
    全國前案紀錄表附卷可憑，被告因一時失慮致罹刑章，其經此偵審程序教訓，當
    知警惕而無再犯之虞，本院綜核各情認其所受刑之宣告，以暫不執行為適當，併
    予宣告緩刑三年，以啟自新。
據上論斷，應依刑事訴訟法第二百九十九條第一項前段，刑法第二百四十八條第一項
、第七十四條第一款，判決如主文。
中      華      民      國      八十九      年      三      月    七    日
                                    臺灣臺中地方法院刑事第二庭
                                       法  官 陳  文  燦
右正本證明與原本無異。
如不服本判決，應於送達後十日內向本院提出上訴狀（須附繕本），上訴於台灣高等
法院台中分院。
                                        書記官
中      華      民      國      八十九      年     三       月    七    日
附錄論罪科刑法條
刑法第二百四十八條第一項：
發掘墳墓者，處六月以上五年以下有期徒刑。


司法院資訊處製作；財團法人民間司法改革基金會備份。
